【裁判字號】    90,台上,5877
【裁判日期】    900926
【裁判案由】    傷害致人於死
【裁判全文】
最高法院刑事判決                                九十年度台上字第五八七七號
    上  訴  人  甲○○
右上訴人因傷害致人於死案件，不服台灣高等法院高雄分院中華民國九十年六月十三
日第二審更審判決（九十年度重上更(五)字第三四號，起訴案號：台灣屏東地方法院檢
察署八十二年度偵字第五五二二號），提起上訴，本院判決如左：
    主  文
上訴駁回。
    理  由
按刑事訴訟法第三百七十七條規定：上訴於第三審法院，非以判決違背法令為理由，
不得為之。是提起第三審上訴，應以原判決違背法令為理由，係屬法定要件，且必須
依據卷內資料為具體之指摘，並足據以辨認原判決已具備違背法令之形式，始屬相當
。本件原判決撤銷第一審之科刑判決，改判論上訴人以連續傷害兒童之身體，因而致
兒童於死罪，處有期徒刑柒年。係以上訴人之部分自白、證人即被害人彭秋棻（民國
七十九年七月十七日生，當時尚未滿三歲）之母李淑萍（為上訴人之配偶）之部分證
言、扣押之電纜線一條，及公訴人督同法醫師相驗、解剖被害人屍體後製作之相驗屍
體證明書、驗斷書、勘驗筆錄、解剖結論報告書，暨台灣高等法院檢察署法醫中心鑑
定書、高雄醫學院附設中和紀念醫院函、法務部法醫研究所函（就被害人死亡原因所
為之研判）等，為其所憑之證據，並敘明其認定上訴人為被害人之父，自八十二年三
月間某日起至八十二年四月七日晚上七時止，連續多次以電纜線、竹子或徒手凌虐、
毆打被害人，雖上訴人曾為被害人療傷，並於被害人死亡前將之送醫急救，應認主觀
上僅有傷害被害人之犯意，然上訴人長期傷害未滿三歲之被害人，使被害人傷勢遍及
全身，且顱骨骨折，又延遲送醫，致傷口化膿感染細菌，可能引發支氣管肺炎及菌血
症（即敗血症，指細菌侵入血液循環系統散佈全身）導致死亡之結果，應為一般人所
能預見，亦為上訴人於客觀上所能預見，自應擔負傷害兒童，因而致兒童於死罪刑之
心證理由。對於上訴人辯稱：伊係出於管教，且僅以竹子打被害人，被害人頭部之傷
，不知由何而來，身上燙傷係被害人自己撞倒開水所致，又被害人縱因伊之毆打，致
使傷口發炎併發支氣管肺炎及菌血症，但肺炎及菌血症依一般臨床經驗，通常不會產
生死亡之結果，伊並無醫學常識，被害人死亡之結果，非伊客觀上所能預見等語，認
係卸責之詞，不足採信；而以證人李淑萍事後改稱：被害人身上之傷係被害人之哥哥
打的云云，意在迴護，並非可取；另證人葉余引、梁拱、黃素娥、彭笑、陳曾玉琴等
人之證言（分別證述曾受託照顧被害人、上訴人夫妻平日與鄰居相處並無糾紛等情）
及上訴人提出之村民陳情書（內載上訴人非蓄意殺人等旨），均不足為有利於上訴人
之證明。又以上訴人聲請向宏仁診所調取被害人曾因生病，由其帶往就醫之病歷資料
，以證明其並非未盡父職，及傳喚鑑定人或其他醫師，到庭說明有關被害人死亡之因
果關係等情，因或與待證事實無必要之關係，或因本件事證已臻明瞭，而無另為調查
之必要，均已依據卷內資料，分別予以指駁及說明。經核原判決從形式上觀察，尚無
認定事實不憑證據或採證違背法則之情形存在。上訴意旨略稱：本件原法院第四次更
審，係判處上訴人有期徒刑四年，上訴人不服提起第三審上訴，又經發回更審，茲原
審竟以相同之罪名，判處上訴人較重之有期徒刑七年，違背不利益變更禁止之原則，
而有適用法則不當之違誤等語。經查本件前經本院第四次發回更審後，雖經原法院以
八十九年度重上更(四)字第九二號判決，判處有期徒刑四年，惟按刑事訴訟法第三百七
十條前段規定：「由被告上訴或為被告之利益而上訴者，第二審法院不得諭知較重於
原審判決之刑。」其所謂原審判決係指第一審判決而言，並不包括經最高法院發回更
審案件之第二審法院前次判決在內。上訴意旨指摘原判決判處其有期徒刑七年，違反
不利益變更禁止之原則，顯屬誤會，自非適法之第三審上訴理由。其餘上訴意旨，則
置原判決之明白論斷於不顧，或仍持原判決已說明理由而捨棄不採之陳詞辯解，再為
事實上之爭執；或就屬於事實審法院採證認事職權之行使，全憑己見，任意指摘，均
難謂為已符合首揭法定上訴第三審之要件。其上訴違背法律上之程式，應予駁回。
據上論結，應依刑事訴訟法第三百九十五條前段，判決如主文。
中      華      民      國     九十     年      九      月    二十六    日
                              最高法院刑事第十一庭
                                  審判長法官  林  增  福
                                        法官  邵  燕  玲
                                        法官  吳  昆  仁
                                        法官  陳  世  雄
                                        法官  惠  光  霞
      右正本證明與原本無異
                                              書  記  官
中      華      民      國     九十     年      十      月      二      日


司法院資訊處製作；財團法人民間司法改革基金會備份。
